臺灣桃園地方法院刑事判決　　　　　　　　96年度訴字第52號
公　訴　人　臺灣桃園地方法院檢察署檢察官
被　　　告　甲○○
　　　　　　　　　　（現因另案於臺灣新竹監獄執行中）
指定辯護人　本院公設辯護人　陳瑞明
上列被告因毒品危害防制條例案件，經檢察官提起公訴（95年度
偵字第20318號），本院判決如下：
    主  文
甲○○意圖販賣而持有第一級毒品，處有期徒刑拾年陸月。扣案
之第一級毒品海洛因拾玖包（合計淨重拾肆點捌陸公克、空包裝
總重肆點貳公克），均沒收銷燬之。
    事  實
一、甲○○明知海洛因業經政府依毒品危害防制條例公告列為第
    一級毒品，未經許可，不得製造、運輸、販賣、意圖販賣而
    持有或轉讓，竟於民國94年11月17日上午11時20分許前某時
    ，在臺灣地區某不詳地點，基於購買以供己施用之意，以不
    詳之價格，自不詳人士處取得第一級毒品海洛因19包而持有
    後，因購得之數量太多，尚無法全數供己施用，而萌生販賣
    營利之意圖，於94年11月17日上午11時20分許，將該意圖販
    賣而持有之海洛因19包，藏放在其隨身攜帶之黑色手提包內
    伺機出售，尚未售出之際，即在桃園縣桃園市○○路與廣文
    街口為警查獲，並扣得上開第一級毒品海洛因19包（合計淨
    重14．86公克、空包裝總重4 ．2 公克），及其所有與本件
    犯罪無涉之第二級毒品甲基安非他命2 包（此部分由檢察官
    另案偵辦）、行動電話2 支、葡萄糖2 包、分裝匙2 支、吸
    食器1 支、電子磅秤1 台、分裝袋100 只及現金新台幣（下
    同）25000 元。
二、案經桃園縣政府警察局桃園分局報告臺灣桃園地方法院檢察
    署檢察官偵查起訴。
    理  由
壹、證據能力方面：
一、按被告以外之人於審判外之言詞或書面陳述，除法律有規定
    者外，不得作為證據；被告以外之人於偵查中向檢察官所為
    之陳述，除顯有不可信之情況者外，得為證據；除顯有不可
    信之情況外，公務員職務上製作之紀錄文書、證明文書，及
    從事業務之人於業務上或通常業務過程所須製作之紀錄文書
    、證明文書，及除前二款之情形外，其他於可信之特別情況
    下所製作之文書，亦得為證據。被告以外之人於審判外之陳
    述，雖不符刑事訴訟法第一百五十九條之一至第一百五十九
    條之四之規定，而經當事人於審判程序同意作為證據，法院
    審酌該言詞陳述或書面陳述作成時之情況，認為適當者，亦
    得為證據。當事人、代理人或辯護人於法院調查證據時，知
    有第一百五十九條第一項不得為證據之情形，而未於言詞辯
    論終結前聲明異議者，視為有前項之同意，刑事訴訟法第15
    8 條之3 、第159 條第1 項、第159 條之1 第2 項、第159
    條之4 、第159 條之5 就此分別定有明文。
二、經查：
（一）法務部調查局所出具之95年3 月3 日調科壹字第08001061
      700 號鑑定書，依據刑事訴訟法第159 條之立法理由及同
      法第206 條規定，自得為證據，況檢察官、被告及指定辯
      護人於本院審理時，就此部分證據之證據能力均表示沒有
      意見，截至本件辯論終結時止，復均未聲明異議，核以上
      開鑑定書與檢察官主張之事實有關聯性，是可認上開鑑定
      書具有證據能力。
（二）扣案之第一級毒品海洛因等與本件相關之證物，非屬供述
      證據而無傳聞法則之適用，且與本案具有關聯性，而上開
      物證經偵辦員警依法定程序合法搜取扣得，當有證據能力
      ，均合先敘明。
貳、實體方面：
一、訊據被告甲○○固坦認於前揭時、地，其持有第一級毒品海
    洛因為警查獲，並扣得上開第一級毒品海洛因19包、行動電
    話2 支等物之事實，惟矢口否認有何意圖販賣而持有第一級
    毒品犯行，辯稱：伊於為警查獲前約10分鐘，在桃園縣桃園
    市○○路關帝廟對面小巷子內路旁撿到1 個黑色手提包，而
    該手提包裏面的東西，都不是伊所有，伊於撿到該手提包後
    ，有打開手提包看，看到裏面有錢就趕快將拉鍊拉回去想占
    為己有，所以沒有仔細看裏面的物品，一直到警察局打開該
    手提包才知道裏面有上開扣案之第一級毒品海洛因19包、行
    動電話2 支等物云云。然查：
（一）上開事實業據證人即查獲本案之警員邱正宗於本院審理中
      結證稱：案發當日伊在管區查戶口，行經桃園市○○路與
      廣文街口，因該地點曾經被查獲多次毒品案件，而伊當時
      看到被告與另1 名不知名的中年男子走在一起，且有交談
      ，被告手上有拿1 個黑色手提袋，其等2 人從關帝廟對向
      的巷子走過來，當時伊有著警察制服及騎警用機車，該名
      不知名的中年男子看到伊後，就躲到民生路騎樓的柱子旁
      ，後來被告仍往伊的方向走過來，伊就對被告進行身分查
      證，請被告提出身分證件，在被告拿出身分證件給伊的瞬
      間，被告就往關帝廟方向跑，伊就開始追，追了約50公尺
      左右，被告丟了1 個黑色手提袋在地上，後來伊在民眾的
      協助下壓制住被告，伊問被告為何要跑，當場被告承認他
      另案通緝中，且該手提袋內有毒品，之後伊將該手提袋撿
      回來，打開看裡面有扣押物品清單上所載之物品等語甚詳
      在卷（見本院96年4 月2 日審判筆錄），此外，復有上開
      第一級毒品海洛因19包（合計淨重14．86公克、空包裝總
      重4 ．2 公克）扣案為證，而扣案之白粉19包送請法務部
      調查局鑑定，送驗白粉均含有第一級毒品海洛因成分無訛
      ，有該局95年3 月3 日調科壹字第08001061700 號鑑定書
      1 紙附卷足參。
（二）至被告雖以前揭情詞置辯，惟顯與上開事證有間，而一般
      人若非為特定目的，僅路過某不特定道路，衡常對路旁所
      放置之非大型顯眼物品，應已難特別注意發現，更不會無
      故前往撿拾放置在路旁有包裝之不明物品，以免拾得內含
      有危險或違禁物之物品，則被告所辯其於為警查獲前約10
      分鐘，經過桃園縣桃園市○○路關帝廟對面小巷子內路旁
      ，即撿到上開黑色手提包之情節，事發之巧合，實難令人
      遽信。況上開黑色手提包內裝有上開扣案之第一級毒品海
      洛因19包（合計淨重14．86公克、空包裝總重4 ．2 公克
      ）、第二級毒品甲基安非他命2 包、行動電話2 支、葡萄
      糖2 包、分裝匙2 支、吸食器1 支、電子磅秤1 台、分裝
      袋100 只及現金25000 元等物，其中毒品之價值非低，更
      有為數不少之現金在內，是原持有人定將妥善保管而無由
      疏於注意單獨將之遺落在路邊，且觀諸扣案之海洛因照片
      ，可見上開扣案之第一級毒品海洛因，係分裝為19包，其
      中每包重量並非完全相同（見偵查卷第29頁），復佐以上
      開扣案第一級毒品海洛因之合計淨重達14．86公克，尚超
      乎一般施用者會隨身攜帶供己使用之重量，益徵被告意圖
      販賣而持有上開扣案海洛因之意。從而，被告上開所辯係
      事後卸責之詞，委無足取。
（三）綜上，本件事證明確，被告上揭犯行足可認定，應依法論
      科。
二、被告甲○○原為購買以供己施用之意，而販入第一級毒品海
    洛因，嗣於持有中始起意販賣牟利，於未及為販賣行為之際
    即為警查獲，核其所為，係犯毒品危害防制條例第5 條第1
    項意圖販賣而持有第一級毒品罪。爰審酌被告意圖販賣而持
    有毒品之行為，將嚴重戕害他人健康，所為非是，及其犯罪
    之動機、目的、手段、所生損害，及其之素行、智識程度、
    犯後態度等一切情狀，量處如主文所示之刑，以示懲儆。
三、至扣案之第一級毒品海洛因19包（合計淨重14．86公克、空
    包裝總重4 ．2 公克），係屬毒品，均應依毒品危害防制條
    例第18條第1 項前段規定，不問屬於犯人與否，宣告沒收並
    銷燬之。另前述扣案之行動電話2 支、葡萄糖2 包、分裝匙
    2 支、吸食器1 支、電子磅秤1 台、分裝袋100 只及現金25
    000 元，雖係被告所有之物，惟查無積極證據足以證明該行
    動電話、葡萄糖、分裝匙、吸食器、電子磅秤、分裝袋及現
    金等物，為供被告犯本件之罪所用之物，或因犯本件之罪所
    得之物，且該行動電話、葡萄糖、分裝匙、吸食器、電子磅
    秤、分裝袋及現金性質上亦非屬違禁物，是尚乏沒收之依據
    ，爰不宣告沒收，公訴意旨認此部分扣案物品為被告所有，
    係供被告犯罪所用之物，應依法宣告沒收，尚有未洽。至鑑
    驗用罄之毒品，已因鑑驗而滅失，故不予宣告沒收銷燬，併
    此敘明。
據上論斷，應依刑事訴訟法第299 條第1 項前段，毒品危害防制
條例第5 條第1 項、第18條第1 項前段，判決如主文。
本案經檢察官鄭東峰到庭執行職務。
中　　華　　民　　國　　96　　年　　7 　　月　　4 　　日
                      刑事第十二庭審判長法  官  游 紅 桃
                                        法  官  陳 雪 玉
                                        法  官  王 美 玲
以上正本證明與原本無異。
如不服本判決，應於判決送達後10日內向本院提出上訴狀 (應附
繕本)， 上訴於臺灣高等法院。
                                        書記官  吳 玉 蘭
中　　華　　民　　國　　96　　年　　7 　　月　　4 　　日
附錄本案論罪科刑法條全文：
毒品危害防制條例第5條：
意圖販賣而持有第一級毒品者，處無期徒刑或10年以上有期徒刑
，得併科新臺幣7百萬元以下罰金。
意圖販賣而持有第二級毒品者，處5年以上有期徒刑，得併科新
臺幣5百萬元以下罰金。
意圖販賣而持有第三級毒品者，處3年以上10年以下有期徒刑，
得併科新臺幣3百萬元以下罰金。
意圖販賣而持有第四級毒品或專供製造、施用毒品之器具者，處
1年以上7年以下有期徒刑，得併科新臺幣1百萬元以下罰金。
